臺灣屏東地方法院刑事判決　　　　　　　　　　　　九十三年度簡上字第一一號
　　公　訴　人　臺灣屏東地方法院檢察署檢察官
　　上　訴　人　甲○○
　　即　被　告
右列上訴人即被告因偽造文書案件，不服台灣屏東地方法院九十三年度簡字第九三七
號中華民國九十三年七月二十三日第一審簡易判決（聲請簡易判決處刑案號九十三年
度偵字第二四一號），提起上訴，本院管轄之第二審合議庭判決如左：
    主  文
原判決撤銷。
甲○○共同連續行使偽造私文書，足以生損害於他人，處有期徒刑肆月，如易科罰金
，以佰元折算壹日，緩刑參年。偽造之吉全工程行薪資單紙（九十二年四、五、
六月份）、甲○○之九十一年度各類所得扣繳暨免扣繳憑單壹紙，均沒收。
    事  實
一、甲○○與戊○○、丙○○（兩人為夫妻關係，另行通緝）基於意圖為自己不法所
    有犯意之聯絡，由戊○○、丙○○於不詳時、地偽造甲○○在吉全工程行薪資單
    三紙、扣繳憑單一紙後，於民國九十二年七月二十二日，甲○○與戊○○、丙○○共同基於行使偽造私文書之概括犯意聯絡，先共同向屏東縣屏東市○○路○段
    一０一號之八「晶陽機車行」員工乙○○，提出上開偽造資料，欲以甲○○之名
    義向台新資融股份有限公司申辦以分期付款方式購買該車行所有之車牌號碼Ｋ八
    六─四八六號重型機車，晶陽機車行不疑有他，遂於同日將前述資料轉送台新資
    融股份有限公司，甲○○並於該日台新資融股份有限公司員工丁○○為徵信時，
    向其表示自己確為吉全工程行之員工，並承前揭概括犯意，再度行使前述資料，
    使晶陽機車行、台新資融股份有限公司均陷於錯誤，予以交付機車及撥付款項新
    台幣（下同）五萬三千五百元，致生損害於吉全工程行、晶陽機車行、台新資融
    股份有限公司。甲○○在取得機車後，旋即交付該機車給戊○○，戊○○將該機
    車轉賣後，交付四千五百元予甲○○為代價，嗣經台新資融股份有限公司職員丁○○向吉全工程行負責人陳煥宗查證時，始知上情並報警處理。
二、案經屏東縣警察局屏東分局報告屏東縣警察局屏東分局移送臺灣屏東地方法院檢
    察署檢察官偵查起訴。
    理  由
一、訊據被告對於右揭犯罪事實，供認不諱，然上訴理由另辯稱：雖知道前述資料是
    經偽造，但不知是犯法的云云。經查前述事實除據被告坦承不諱外，並經證人陳
    煥宗、丁○○、己○○、乙○○結証明確，復有吉全工程行九十一年員工薪資報
    表、甲○○九十一年度綜合所得稅各類所得資料清單、各類所得扣繳暨免扣繳憑
    單、薪資單、台新融資分期付款申購契約書在卷可稽。按不得因不知法律而免除
    刑事責任，刑法第十六條前段定有明文；又按刑法第十六條後段：「如自信其行
    為為法律所許可，而有正當理由者，得免除其刑」之規定，係指行為人對於刑罰
    法令有所不知，其行為不含惡性，且有正當理由者為限（最高法院二十年非字第
    十一號判例著有明文），本件被告擅自主張自己為該工程行之員工，並持前揭不
    實資料詐取重型機車並貸款，其行為顯有惡性，難謂其不知行使偽造文書及詐欺
    觸犯刑罰法令，亦無從認其具有正當理由，從而，本案被告罪證明確，犯行洵堪
    認定。
二、查扣繳暨免扣繳憑單，旨在使稅捐機關蒐集及掌握課稅資料，以利稅捐稽徵，並
    證明全年度薪資及代為扣繳綜合所得稅之情形，具有私文書之性質。核被告所為
    ，係犯刑法第二百十六條、第二百十條之行使偽造私文書罪及第三百三十九條第
    一項之詐欺取財罪。被告與戊○○、丙○○（另由臺灣屏東地方法院檢察署通緝
    中）間，有犯意聯絡及行為之分擔，皆為共同正犯。其等偽造私文書進而行使，
    偽造之低度行為應為行使之高度行為所吸收，均不另論罪。被告所犯行使偽造私
    文書罪及詐欺取財罪間，有方法目的之牽連關係，應從一重之行使偽造私文書罪
    處斷。其先後二次行使偽造私文書犯行，時間緊接，觸犯構成要件相同之罪名，
    顯係基於概括犯意為之，應依連續犯規定論以一罪並加重其刑。原審依行使偽造
    私文書罪予以論科，固非無見，惟原判決就被告係「連續」對晶揚車行及台新融
    資股份有限公司行使偽造私文書，應論以連續犯未予審酌，且於據上論結欄贅引
    刑法第十一條前段，尚有疏漏，被告上訴意旨認其應係無罪，雖無理由，但原判
    決既有上開違誤之處，自屬無可維持，應予撤銷改判。
三、爰審酌被告因為圖小利，竟以偽造之私文書之方式詐購重型機車，旋即交付其他
    共犯轉售圖利，使台新資融股份有限公司無端損失，並影響交易秩序，致生損害
    於台新資融股份有限公司、晶陽機車行及吉全工程行，兼衡其犯罪之手段等一切
    情狀，量處如主文第二項所示之刑，以資懲儆。又查被告並無前科，素行尚佳，
    有臺灣高等法院被告全國前案紀錄表在卷可稽，目前已清償已到期之分期款，並
    表示尚未到期之三期分期款，亦將按期給付，業據被告及證人丁○○陳述明確，
    本院斟酌上情，認其一時失慮而罹刑典，經此審判科刑，當知所警惕，信無再犯
    之虞，本件所宣告之刑以暫不執行為適當，爰諭知緩刑三年，以勵自新。
四、扣案之偽造吉全工程行薪資單三紙（九十二年四、五、六月份）、所得人姓名為
    被告甲○○之九十一年度各類所得扣繳暨免扣繳憑單一紙，均係共同正犯戊○○
    、丙○○所有供其等犯罪所用之物，爰依刑法第三十八條第一項第二款宣告沒收
    。
應依刑事訴訟法第四百五十五條之一第三項、第三百六十九條第一項前段、第二百九
十九條第一項前段，刑法第二十八條、第五十六條、第二百十六條、第二百十條、第
三百三十九條第一項、第五十五條、第七十四條第一款、第三十八條第一項第二款，
罰金罰鍰提高標準條例第一條前段、第二條，判決如主文。
本案經檢察官葉容芳到庭執行職務。
中      華      民      國      九十三      年    十    月    二十八    日
                          臺灣屏東地方法院刑事第六庭
                                          審判長法  官  石家禎
                                                法  官  林世民
                                                法  官  林家聖
右正本證明與原本無異。
不得上訴。
                                                書記官  魏慧夷
中      華      民      國      九十三      年    十    月    二十八    日
附錄本判決論罪之法條：
中華民國刑法第二百一十六條
 (行使偽造變造或登載不實之文書罪)
行使第二百十條至第二百十五條之文書者，依偽造、變造文書或登載不實事項或使登
載不實事項之規定處斷。
中華民國刑法第二百一十條
 (偽造變造私文書罪)
偽造、變造私文書，足以生損害於公眾或他人者，處五年以下有期徒刑。
中華民國刑法第三百三十九條
 (普通詐欺罪)
意圖為自己或第三人不法之所有，以詐術使人將本人或第三人之物交付者，處五年以
下有期徒刑、拘役或科或併科一千元以下罰金。
以前項方法得財產上不法之利益或使第三人得之者，亦同。
前二項之未遂犯罰之。
